臺灣高等法院刑事判決　　　　　　　　　　　　　九十一年度交上易字第四十四號
　　上　訴　人
　　即　被　告　乙○○
右上訴人因過失傷害案件，不服臺灣板橋地方法院九十年度交易字第五七七號，中華
民國九十年十二月二十一日第一審判決（起訴案號：臺灣板橋地方法院檢察署九十年
度偵字第一三一九四號），提起上訴，本院判決如左：
    主  文
上訴駁回。
    事  實
一、乙○○前曾犯妨害家庭、侵占、妨害兵役、違反臺灣地區與大陸地區人民關係條
    例等案件，最近一次於民國（下同）八十九年間，因違反臺灣地區與大陸地區人
    民關係條例案件，經臺灣臺北地方法院判處罰金新臺幣五萬元確定，甫於九十年
    一月十五日執行完畢（以上均不構成累犯）。其以駕駛車牌號碼ＤＡ─○七四七
    號之自用小貨車載送貨品為業，為從事駕駛業務之人，於九十年二月二十八日晚
    間八時五十五分許，駕駛上開自用小貨車停放於臺北縣蘆洲市○○街三十八巷十
    八號前路邊，欲開啟駕駛座車門之際，本應注意行人、車輛並讓其先行，依當時
    情形，雖為雨天，但夜間有照明，又無不能注意之情事，竟疏未注意其自用小貨
    車左側是否有來車通行，即貿然開啟駕駛座車門，適有翁文志騎乘車牌號碼ＵＴ
    Ｚ─七七一號機車搭載甲○○通過該自用小貨車左側，見狀閃避不及，該車門乃
    撞及甲○○右大腿，甲○○因而跌落地面，旋遭正行經該處由不詳人士所駕駛之
    不詳車號營業小客車輾壓右小腿，而受有右股骨幹骨折之傷害。
二、案經甲○○訴由臺北縣警察局蘆洲分局報請報請臺灣板橋地方法院檢察署檢察官
    偵查起訴。
    理  由
一、訊據上訴人即被告乙○○矢口否認右揭犯行，並辯稱：當時伊坐於車內整理物品
    ，並未開啟車門，不知告訴人甲○○係如何跌落地面云云。
二、經查：
  (一)右揭事實，迭據告訴人甲○○於警訊及偵審中指訴綦詳，並有臺北縣立三重醫院
    診斷證明書、道路交通事故調查表、派出所Ａ３類道路交通事故調查表各一份附
    卷可稽。
  (二)證人即當時騎乘機車搭載告訴人之翁文志證稱：「當時我騎ＵＴＺ─七七一號輕
    機車，後座載甲○○，從蘆洲長安街往永樂街三十八巷行駛，行經永樂街三十八
    巷十八號前時，停在路旁的ＤＡ─○七四七號自小貨駕駛座的門突然打開，因我
    已通過車門，因此車門打到我朋友，當我回頭時，我朋友已摔在地上了」「當天
    我騎機車載甲○○，看到乙○○開車門，車上的東西還掉下來，一個塑膠的板．
    ．．（李的門是突然打開或是本來就開的？）是突然打開的」；證人即告訴人之
    母丙○○證稱：「．．．李（指乙○○）說他當時因車門來不及關，才造成甲○
    ○受傷，他有承認．．．在醫院他（指乙○○）也有說他來不及關車門的事」「
    他（指乙○○）說他停車要開車門，沒注意後方有摩托車經過，開門撞到甲○○
    的大腿，然後被計程車輾過，被告用台語跟我說」等語（以上見偵卷第八頁反面
    、第三十三頁反面、第三十四頁、第二十九頁反面）；證人吳信億亦證稱：「（
    你有參與處理車禍的事情？）車禍現場我有去，我有到醫院去，我有碰到被告，
    被告有提到理賠的問題。他說他要負責。」（見本院九十一年二月二十五日訊問
    筆錄）；又被告於交通事故發生後，即當場向翁文志表示其自用小貨車尚有保險
    ，可為該交通事故負責，並致贈紅包予告訴人等語，業據被告於偵查中供明在卷
    ，雖被告進而供稱係因當時其自用小貨車停放於紅線標示區，有違反交通法規情
    形，始為該等表示云云，然倘被告當時並無開啟車門撞及告訴人倒地之行為，無
    論其停車是否有違規情形，抑或其車是否尚有保險，均與告訴人受傷無關，衡情
    實難認其有何自願對告訴人負責並贈送紅包之動機與必要。另警方據報前往處理
    交通事故之際，被告、翁文志及年籍不詳之計程車司機仍留置於現場，經被告向
    前來處理之警員表示該名計程車司機與該交通事故無關後，該名計程車司機即逕
    自離去等情，復據被告供明在卷，核與證人即赴現場處理交通事故之臺北縣警察
    局蘆洲分局三民派出所警員楊明龍於原審審理時到庭結證之情節相符，並有報告
    書一份附卷可稽。倘被告確無開啟車門撞及告訴人倒地之行為，衡情應立即向警
    員陳明其與該交通事故無關，並陳述該名計程車司機輾傷告訴人之肇事經過，詎
    被告當時竟完全未向承辦警員陳明此等重要關鍵事項，反而表示計程車司機與該
    事故無關，並任令計程車司機逕自離去，進而自甘耗費時間停留於現場與翁文志
    及承辦警員繼續處理該交通事故之相關事宜，凡此在在與常情不合。足見被告確
    有突然開啟車門撞及告訴人倒落地面之情事，否則豈有持續為該等違反常情舉動
    之必要。
  (三)按車輛於路邊停車，欲向外開啟車門時，應注意行人、車輛並讓其先行，道路交
    通安全規則第一百十二條第十五款定有明文。本件被告係以駕駛自用小貨車載送
    貨品為業，為從事駕駛業務之人，理應注意及此，而依當時情形雖為雨天，但夜
    間有照明（見道路交通事故調查報告表所載），竟疏未注意路邊停車時禮讓行人
    、車輛先行，即貿然向外開啟車門，以致肇事，造成告訴人受有傷害，自有過失
    ，且其過失行為核與告訴人之受傷，有相當因果關係。
  綜合以上，本件事證已臻明確，被告所辯，為卸責飾詞，不足採信。其犯行洵堪認
  定，應依法論科。
三、被告駕駛自用小貨車載送貨品為業，業據其供明在卷，自係從事業務之人。核被
    告所為，係犯刑法第二百八十四條第二項後段之業務過失傷害罪。檢察官指被告
    所為係犯同條第一項之過失傷害罪嫌，尚有未洽，爰在不妨礙事實同一內，變更
    起訴法條。原審審酌被告素行、犯罪所生危害及犯罪後猶飾詞否認態度不佳等一
    切情狀，依刑法第二百八十四條第二項、罰金罰鍰提高標準條例第一條前段、第
    二條，判處被告有期徒刑三月，並諭知易科罰金之折算標準，以示懲戒。認事用
    法尚無不合，被告上訴否認犯罪，應認無理由，予以駁回。
據上論斷，應依刑事訴訟法第三百六十八條，判決如主文。
本案經檢察官柯麗鈴到庭執行職務。
中      華      民      國    九十一    年      三      月     二十     日
                              臺灣高等法院刑事第五庭
                                  審判長法  官  曾  德  水
                                        法  官  蘇  素  娥
                                        法  官  楊  貴  雄
右正本證明與原本無異。
不得上訴。
                                        書記官  林  淑  貞
中      華      民      國    九十一    年      三      月     二十一   日
附錄：本判決論罪科刑法條全文
刑法第二百八十四條：
一因過失傷害人者，處六月以下有期徒刑、拘役或五百元以下罰金。致重傷者，處一
  年以下有期徒刑、拘役或五百元下罰金。
二從事業務之人，因業務上之過失傷害人者，處一年以下有期徒刑、拘役或一千元以
  下罰金。致重傷者，處三年以下有期徒刑、拘役或二千元以下罰金。
